臺灣彰化地方法院刑事判決　　　　　　　96年度交易字第27號
公　訴　人　臺灣彰化地方法院檢察署檢察官
被　　　告　甲○○
上列被告因過失傷害案件，經檢察官聲請以簡易判決處刑（九十
五年度調偵字第四四四號），經本院彰化簡易庭（九十五年度彰
交簡字第五六二號）認不宜以簡易判決處刑，簽移本院刑事庭改
依通常程序審理，被告於準備程序中就被訴事實為有罪之陳述，
經告知簡式審判程序之旨，並聽取公訴人、被告之意見後，由本
院合議庭裁定由受命法官獨任進行簡式審判程序，判決如下：
    主  文
甲○○因過失傷害人，處有期徒刑貳月，如易科罰金，以銀元
佰元折算壹日，減為有期徒刑壹月，如易科罰金，以銀元佰元
折算壹日。
    犯罪事實
一、甲○○於民國九十五年四月二十一日下午五時十五分許，騎
    乘車牌號碼ＭＱ七－七０一號重型機車，沿彰化縣彰化市○
    ○路，由南往北方向行駛，途經彰化縣彰化市○○路與金馬
    路一四一巷交岔路口處，本應注意車輛行駛時，駕駛人應注
    意車前狀況，並隨時採取必要之安全措施，以避免發生碰撞
    之危險。而依當時情形為天候晴天、日間有自然光線、路面
    乾燥、無缺陷、無障礙物、視距良好，又無不能注意之情事
　　，竟於通過前揭交岔路口時，疏未注意車前狀況及減速慢行
 　 小心通過，適有乙○○（所涉過失傷害案件，由本院另案審
    理中）騎乘車牌號碼ＴＰＩ－一七三號輕型機車，沿彰化縣
    彰化市○○路九十五巷（公訴人誤認為一四一巷）由東往西
    （公訴人誤認為由西往東）方向行駛欲駛入金馬路，途經前
    述交岔路口前，亦疏未注意車前狀況，並隨時採取必要之安
    全措施，由於雙方均有上開疏失，致二車車行至上開交岔路
    時一時均避煞不及，致車牌號碼ＴＰＩ－一七三號輕型機車
    之車頭與車牌號碼ＭＱ七－七０一號重型機車右前側車身發
    生碰撞而肇事，甲○○、乙○○二人均因而人車倒地昏迷送
    醫急救，乙○○並因上開車禍碰撞而受有頭部外傷合併顱內
    出血、頸部損傷、癲癇症等之傷害。
二、案經乙○○、乙○○配偶蕭素貞訴由臺灣彰化地方法院檢察
    署檢察官偵查起訴。
    理  由
一、訊據被告甲○○對於上揭肇事致人受傷之犯罪事實，除就雙
    方肇事過失責任一事辯稱：車禍發生雙方均有過失，不只是
    伊有過失，且伊當時並沒有闖紅燈等語外，餘則坦承不諱，
    告訴人乙○○因本件車禍致受有傷害乙節，亦據告訴人乙○
    ○、蕭素貞二人於偵訊中指訴綦詳，復經告訴人乙○○於本
    院審理時到庭指述稱：對方一定有過失才會發生擦撞，伊騎
    車速度差不多騎四十，且當時伊路口燈號是綠燈，伊沒有闖
    紅燈，是被告闖紅燈等語。此外，並有告訴人乙○○之診斷
    書二紙、財團法人彰化基督教醫院九十六年二月十三日九十
    五彰基病歷字第０九六０二００四八號函一紙、道路交通事
    故現場圖、道路交通事故調查報告表（一）、（二）、肇事
    車損及現場照片共二十九幀附卷可稽。且依上開卷附之道路
    交通事故現場圖、道路交通事故調查報告表（一）、（二）
    、現場照片、雙方機車車損照片內容觀之，由現場圖之刮地
    痕與煞車痕長度及位置，可認定被告之行車方向確係沿金馬
    路由南往北方向行駛，再依現場照片（見臺灣彰化地方法院
    檢察署九十五年度偵字第八一八九號偵查卷第十頁）及雙方
    機車車損照片（見同上偵查卷第十、十一、十二、十八、十
    九頁），均足證告訴人乙○○之機車係車頭受損，而被告之
    機車則係右前側車身受損，亦即二車撞擊情形確實是告訴人
    乙○○所騎乘之機車車頭撞擊被告騎乘之機車右前側車身，
    是依被告之行車方向及二車撞擊點，足證告訴人乙○○確實
    是沿金馬路九十五巷由東往西方向駛入金馬路無誤。至本件
    被告及告訴人乙○○均互指對方闖紅燈，而本件並查無其他
    積極證據足證當時雙方路口燈號為何，且經本院送請車禍肇
    事鑑定，亦均因「難予確認闖紅燈車輛、無法研判何車未依
    號誌指示（闖紅燈），故跡證不全，未便遽予覆議、依卷附
    跡證尚無法判斷肇事時雙方號誌顯示情狀，而無法提供鑑定
    意見」，致無法鑑定肇事原因（此詳見卷附臺灣省彰化縣區
    車輛行車事故鑑定委員會、臺灣省車輛行車事故覆議鑑定委
    員會及國立交通大學函各一紙）。然按汽車行駛時，駕駛人
    駕駛汽車應注意車前狀況，並隨時採取必要之安全措施，此
    道路交通安全規則第九十四條第三項定有明文，此為一般駕
    駛人應注意並能注意之事項，本件被告既領有合格之駕照，
    其騎駛機車外出行駛於一般道路，即應遵守此一規則。參以
    事故發生當時天候晴天、日間有自然光線、路面乾燥、無缺
    陷、無障礙物、視距良好，有上開道路交通事故調查報告表
    （一）及車禍現場照片在卷可查，且依當時之情形顯無不能
    注意之情事，竟於通過前揭交岔路口時，疏未注意車前狀況
    及減速慢行小心通過，適有乙○○騎乘車牌號碼ＴＰＩ－一
    七三號輕型機車，沿彰化縣彰化市○○路九十五巷由東往西
    方向行駛欲駛入金馬路，途經前述交岔路口前，亦疏未注意
    車前狀況，並隨時採取必要之安全措施，由於雙方均有上開
    疏失，致二車車行至上開交岔路時一時均避煞不及，致車牌
    號碼ＴＰＩ－一七三號輕型機車之車頭與車牌號碼ＭＱ七－
    七０一號重型機車右前側車身發生碰撞而肇事，被告甲○○
    、告訴人乙○○二人均因而人車倒地昏迷送醫急救，乙○○
    並因上開車禍碰撞而受有頭部外傷合併顱內出血、頸部損傷
    、癲癇症等之傷害，被告顯有過失至明，是被告於本院審理
    時坦承其有過失之自白核與事實相符，應堪採信。雖告訴人
    乙○○騎車途經前述交岔路口前，亦疏未注意車前狀況，並
    隨時採取必要之安全措施而亦有過失【此由乙○○機車車身
    之車損狀況，即該車撞擊點係在車頭（此由臺灣彰化地方法
    院檢察署九十五年度偵字第八一八九號偵查卷第十、十一頁
    卷附之照片內容可知，碰撞後乙○○仍係坐在機車上方倒臥
    在地），可知乙○○騎車當時亦係處於避煞不及之情形下而
    發生碰撞】，惟此仍無解於被告過失罪責之成立，而告訴人
    乙○○因本件車禍受有傷害，已如前所述，則被告之過失犯
    行與告訴人乙○○之受傷間，顯有相當因果關係，本件事證
    明確，被告過失犯行應堪認定。
二、另有關被告於肇事當時之車速是否為超過當地限速之五十公
    里，而有如公訴人所認之達到六十公里，然此部分公訴人之
    認定應係依被告於九十五年四月二十一日下午六時二十五分
    在彰化基督教醫院急診室所為之筆錄為據（見臺灣彰化地方
    法院檢察署九十五年度偵字第八一八九號偵查卷第八頁，彰
    化縣警察局道路交通事故談話紀錄表），然查上開筆錄內容
    被告僅為四十至六十公里時速之表示，並非明確表示當時時
    速確為六十公里，且此部分業據被告先後於九十五年八月三
    十一日、九十五年九月十九日檢察官訊問時否認其當時之時
    速有超過六十公里之速度，此部分因亦查無其他積極證據足
    以佐證證明被告確有超速之行為，故本院依「罪疑惟輕」之
    原則，就此無法查證之部分不予認定，附此敘明。
三、查我國刑法於九十四年二月二日修正公布，九十五年七月一
    日施行（下稱新法；修正前刑法下稱舊法）後，依最高法院
    九十五年度第八次刑事庭會議決議之決議內容，有關新舊法
    之適用原則摘要如下：
　(一)新法第二條第一項之規定，係規範行為後法律變更所生新舊
    法律比較適用之準據法，於新法施行後，應適用新法第二條
    第一項之規定，為「從舊從輕」之比較。
  (二)基於罪刑法定原則及法律不溯及既往原則，行為之處罰，以
    行為時之法律有明文規定者為限，必行為時與行為後之法律
    均有處罰之規定，始有新法第二條第一項之適用。
  (三)比較時應就罪刑有關之共犯、未遂犯、想像競合犯、牽連犯
    、連續犯、結合犯，以及累犯加重、自首減輕暨其他法定加
    減原因（如身分加減）與加減例等一切情形，綜其全部罪刑
    之結果而為比較。
  (四)從刑附屬於主刑，除法律有特別規定者外，依主刑所適用之
    法律。
  (五)新法第三十三條第五款規定罰金刑為新臺幣一千元以上，以
    百元計算之，新法施行後，應依新法第二條第一項之規定，
    適用最有利於行為人之法律。
  (六)易科罰金之折算標準，新法施行後，應依新法第二條第一項
    之規定，適用最有利於行為人之法律。
四、核被告甲○○所為，係犯刑法第二百八十四條第一項前段之
    過失傷害罪。又本件被告甲○○行為後，刑法關於罰金刑及
    易科罰金等規定均有修正，依前揭最高法院九十五年度第八
    次刑事庭會議決議內容，應綜其全部罪刑之結果而為比較後
    ，始得判斷應適用新法或舊法，經本院為如附表所示之比較
    後，認被告甲○○所為依刑法第二條第一項前段，就以下罰
    金刑及易科罰金等適用，應依舊法。爰審酌被告之平日素行
    尚屬良好、被告過失之程度，被害人所傷害之程度，對被害
    人所造成之影響及犯罪後尚能坦承過失態度尚屬良好，惟肇
    事後至今仍未與被害人達成和解賠償損害等一切情狀，量處
    如主文所示之刑，並諭知易科罰金之折算標準。又按犯罪在
    中華民國九十六年四月二十四日以前者，除本條例另有規定
    外，依下列規定減刑：一、死刑減為無期徒刑。二、無期徒
    刑減為有期徒刑二十年。三、有期徒刑、拘役或罰金，減其
    刑期或金額二分之一。又犯最重本刑為五年以下有期徒刑以
    下之刑之罪，依本條例規定減為六月以下有期徒刑、拘役者
    ，應於為減刑裁判時，併諭知易科罰金折算之標準。此中華
    民國九十六年罪犯減刑條例第二條第一項、第九條分別定有
    明文。查本件被告犯罪時間係在九十六年四月二十四日以前
    ，合於中華民國九十六年罪犯減刑條例第二條第一項第三款
    減刑規定，應減其宣告刑二分之一，故減處為有期徒刑一月
    ，並諭知易科罰金之折算標準。
據上論斷，應依刑事訴訟法第四百五十二條、第二百七十三條之
一第一項、第二百九十九條第一項前段，刑法第二條第一項前段
、第二百八十四條第一項前段、修正前第四十一條第一項前段，
罰金罰鍰提高標準條例第一條前段、修正刪除前第二條，中華民
國九十六年罪犯減刑條例第二條第一項第三款、第七條、第九條
，判決如主文。
本案經檢察官余建國到庭執行職務。
中　　華　　民　　國　九十六　年　　十　　月  三十一  日
                    交通法庭    法  官  許旭聖
以上正本證明與原本無異。
如不服本判決，應於判決送達後十日內，向本院提出上訴書狀「
切勿逕送上級法院」，上訴書狀應「敘述具體上訴理由」，並按
他造當事人之人數附具繕本，上訴於臺灣高等法院臺中分院。
告訴人或被害人對於判決如有不服具備理由請求檢察官上訴者，
其上訴期間之計算係以檢察官收受判決正本之日期為準。
中　　華　　民　　國　九十六　年　　十　　月  三十一  日
                                書記官  黃幼華
附錄論罪科刑法條全文：
刑法第二百八十四條：
因過失傷害人者，處六月以下有期徒刑、拘役或五百元以下罰金
，致重傷者，處一年以下有期徒刑、拘役或五百元以下罰金。
從事業務之人，因業務上之過失傷害人者，處一年以下有期徒刑
、拘役或一千元以下罰金，致重傷者，處三年以下有期徒刑、拘
役或二千元以下罰金。
附　表　：
┌──┬─────┬─────────────────────────┐
│編號│修正事項  │  以各別修正事項討論新、舊法之比較適用            │
├──┼─────┼─────────────────────────┤
│ 一 │易科罰金部│刑法第四十一條第一項前段關於得易科罰金之規定，修正│
│    │分        │前係以「因身體、教育、職業、家庭之關係或其他正當事│
│    │          │由，執行顯有困難」為其要件，新法則刪除此要件，修正│
│    │          │理由說明上述規定限制過嚴，欠缺彈性，與易科罰金制度│
│    │          │旨在救濟短期自由刑流弊之旨趣不符，且刪除該要件後使│
│    │          │檢察官得視具體個案審酌宜否易科罰金，更符告易科罰金│
│    │          │制度之意旨。另修正前刑法第四十一條第一項前段配合罰│
│    │          │金罰鍰提高標準條例第二條（現已刪除）之規定，係以「│
│    │          │銀元三百元即新臺幣九百元折算一日」為易科罰金之折算│
│    │          │標準，至修正後之刑法第四十一條第一項乃係以「新臺幣│
│    │          │一千元、二千元或三千元折算一日」為易科罰金之折算標│
│    │          │準。而觀諸歷年來之實務運作情形，在法院宣告易科罰金│
│    │          │折算標準之案件，檢察官執行時乃以准予易科罰金為原則│
│    │          │，不准易科罰金為例外，是以比較修法前後之規定，應認│
│    │          │修正後刑法第四十一條第一項前段提高易科罰金之折算標│
│    │          │準之適用，對於行為人而言較為不利，依刑法第二條第一│
│    │          │項前段之規定，乃應適用舊法之規定。                │
├──┼─────┼─────────────────────────┤
│ 二 │主刑罰金刑│刑法第三十三條第五款有關罰金刑部分，在新法部分係規│
│    │部分      │定為罰金：新臺幣一千元以上，以百元計算之。而舊法時│
│    │          │則係規定為罰金：一元（銀元）以上。經比較修法前後之│
│    │          │規定，應認修正前刑法第三十三條第五款之規定，對行為│
│    │          │人有利。                                          │
├──┴─────┴─────────────────────────┤
│總結：本案經綜合前開結果，再參酌以法律不得割裂適用之原則，認仍應適用│
│      舊法之規定。                                                  │
└──────────────────────────────────┘
